【裁判字號】    95,上易,981
【裁判日期】    951003
【裁判案由】    詐欺
【裁判全文】
臺灣高等法院臺中分院刑事判決         95年度上易字第981號
上  訴  人 臺灣臺中地方法院檢察署檢察官
被      告 丙○○
上列上訴人因被告詐欺案件，不服臺灣臺中地方法院95年度易字
900號，中華民國95年6月13日第一審判決（起訴案號：臺灣臺中
地方法院檢察署94年度偵字第20058號 ），提起上訴，並經臺灣
臺中地方法院檢察署檢察官移送本院併案審理（95年度偵字第16
880號），本院判決如下：
    主 文
原判決撤銷。
丙○○幫助連續意圖為自己不法之所有，以詐術使人將本人之物
交付，累犯，處有期徒刑肆月，如易科罰金，以佰元折算壹日
。
    事 實
一、丙○○前因常業詐欺案件，經臺灣臺中地方法院以八十七年
    度訴字第一八七一號判處有期徒刑四年八月，經上訴後，由
    本院以八十八年度上訴字第一一九０號撤銷改判有期徒刑三
    年，並於八十九年七月十三日確定，嗣於九十一年四月十二
    日縮短刑期假釋出監並付保護管束，並於九十二年八月十四
    日假釋期滿未經撤銷，視為徒刑執行完畢。詎仍不知悔改，
    丙○○可預見提供本人所有之金融機構存摺帳戶、提款卡連
    同密碼予他人使用，他人將可能利用其所提供之帳戶遂行詐
    欺取財之非法犯行，竟基於幫助他人實施詐欺取財之不確定
    故意，先於民國九十四年五月三十日至土地銀行太平分行（
    下稱土地銀行）開立帳號第000000000000號之
    帳戶、臺中商業銀行總行（下稱臺中商業銀行）開立帳號第
    000000000000號之帳戶、並於五月三十一日至
    六月八日間之某日至文心路三段之彰化銀行開立帳戶，並均
    領得存摺及提款卡。之後丙○○先於九十四年五月三十一日
    ，在台中市台中師範大學門口，將其所有之玉山商業銀行台
    中分行（下稱玉山銀行），帳號000000000000
    0帳戶、台北富邦商業銀行股份有限公司（下稱富邦銀行）
    中港分行，帳號000000000000號帳戶、上揭土
    地銀行及臺中商業銀行帳戶之存摺、提款卡及其密碼交付予
    年籍不詳之吳存中，復接續於六月八日，在同一地點將其所
    有中華郵政股份有限公司太平郵局（下稱太平郵局），帳號
    第0000000000000號帳戶及上揭彰化銀行帳戶
    之存摺、提款卡及其密碼，交付予同樣自稱「吳存中」之男
    子，而容任「吳存中」使用上開帳戶作為行騙時供被害人匯
    款之用。嗣「吳存中」於取得上開帳戶資料後，基於詐欺取
    財之概括犯意聯絡，連續於(一)、於報紙分類廣告刊登協辦貸
    款之訊息，使楊宗霖信以為真，依報紙刊登電話撥打過去，
    遂向楊宗霖佯稱須先繳交手續費方可貸款云云，使楊宗霖誤
    以繳納手續費後，即可辦理貸款，而陷於錯誤，於九十四年
    五月三十一日，依指示匯款六萬八千元至丙○○之前揭土地
    銀行帳戶內，旋遭提領一空；。(二)、九十四年六月三日下午
    二時許，打電話與甲○○誆稱：獲得獎金新台幣一百零八萬
    元，然須購買基金以為入會費，始得領取獎金等語，致使甲
    ○○陷於錯誤而於當日匯款八萬二千元至丙○○之上揭玉山
    銀行帳戶內，亦旋遭提領一空。
二、案經臺中市警察局第五分局報請臺灣臺中地方法院檢察署檢
    察官偵查起訴及同署檢察官移送本院併案審理。
    理  由
一、訊據被告丙○○固不否認將上揭帳戶之存摺、提款卡及密碼
    交予「吳存中」之男子及被害人甲○○、楊宗霖受騙，致將
    款項匯至被告之帳戶等情。惟矢口否認有何幫助詐欺之犯行
    ，辯稱：伊有退票紀錄，本身無法自行向銀行取得貸款，伊
    是看到自由時報代辦貸款之廣告，為了要貸款作生意，所以
    才將六本存摺及提款卡交予「吳存中」，因「吳存中」要幫
    伊作存提款動作，累積信用，以順利取得貸款，並不是配合
    他去詐騙云云。惟查：(一)、年籍不詳之「吳存中」向與之無
    身分、財產上利害關係之被告取得帳戶使用，並答應要存、
    提款項，必定冒該帳戶內之款項遭被告以向銀行掛失止付凍
    結存款或補發存摺、提款卡之方式領用之風險，然「吳存中
    」反而甘冒風險向被告取得帳戶使用，其行徑顯然違背社會
    正當行事之常態，且對被告隱匿真實之身分，則社會上具有
    通常知識經驗之人就此均可認知到取得帳戶者，係欲利用該
    帳戶隱匿資金流向及真正提用款項之人，以進行財產上犯罪
    。何況，金融存款帳戶攸關存戶個人財產權益之保障，專屬
    性甚高，衡諸常理，若非與本人有密切關係，不可能提供個
    人帳戶供他人使用，縱有交付個人帳戶予他人使用之特殊情
    形，亦必會先行確認他人確實不會作為非法使用始行提供，
    以避免此等專屬性甚高之物品被不明人士利用為與財產有關
    之犯罪工具，此亦為一般人所應有之認知；(二)、銀行辦理貸
    款，重在信用，不必交付多家銀行存摺，被告於本院亦自承
    ，為了要貸款三十萬，交付六本存摺真的太多了等語，而交
    付帳戶當時被告為已滿三十五歲之成年人，已具有相當社會
    經驗及識別能力，依其智識、經驗，焉有對於他人向其索取
    金融機構帳戶之目的是否欲供其他財產犯罪毫不起疑之理？
    (三)、被告於本院審理時所提之建華商業銀行北台中分行，第
    一類票據信用資料查覆單亦顯示「無拒絕往來紀錄」，與被
    告所述因曾遭退票，致使無法向銀行取得貸款，亦不相符。
    是被告事後所辯顯係飾卸之詞，難以遽採。此外被告犯行並
    據被害人甲○○、楊宗霖於警訊中指述甚詳，復有臺灣土地
    銀行太平分行九十五年八月二十五日函覆本院之函件（見本
    院卷第三十六至三十八頁），被告所有玉山商業銀行台中分
    行，帳號0000000000000帳戶、台北富邦商業
    銀行股份有限公司中港分行，帳號00000000000
    0號帳戶（被告稱係為辦理本次貸款所新開立之帳戶，惟依
    台北富邦銀行中港分行存摺存戶內容查詢，被告開戶日期為
    八十六年七月三十日）、土地銀行太平分行，帳號第000
    000000000號帳戶、臺中商業銀行總行，帳號第0
    00000000000號帳戶、中華郵政股份有限公司太
    平郵局，帳號第0000000000000號帳戶之開戶
    基本資料（含變更申請書）、存款明細（見臺中市警察局第
    五分局中分0000000000號卷第九至十九頁，九十
    四年偵字第二００五八號卷第二十四至五十四頁、五十九至
    六十三頁），及被害人甲○○之台新國際商業銀行國內匯款
    回條影本、新莊分局福營派出所受理各類案件紀錄表、受理
    詐騙帳戶通報警示、詐騙電話斷話簡便格式表（見見臺中市
    警察局第五分局中分0000000000號卷第二十、二
    十二至二十三頁）、被害人楊宗霖所有之大眾銀行自動櫃員
    機交易明細表、台南市警察局第六分局受理刑事案件報案三
    聯單（見臺中縣警察局豐原分局豐警偵字第０九五００二八
    四一三號卷第二至四頁）等附卷可稽。而依被告上開玉山銀
    行、土地銀行帳戶存款明細資料表之紀錄，被害人甲○○、
    楊宗霖如數匯款後，於同日即遭人以提款卡提領現金之方式
    取走，顯見被告交付他人之上開玉山銀行、土地銀行帳戶，
    確係遭他人用以詐騙被害人甲○○、楊宗霖匯款之帳戶甚明
    。本案事證明確，被告犯行至堪認定。
二、按刑法上之故意，以行為人對於構成犯罪之事實，包括犯罪
    客體、行為、結果等均有具體確定認識，並有意使其發生者
    為確定故意，而行為人對於構成犯罪之事實，雖無具體確定
    認識，然已預見其發生，而其發生不違背其本意者，則為不
    確定故意。再現行刑法關於正犯、從犯之區別，係以其主觀
    之犯意及客觀之犯行為標準，凡以自己犯罪之意思而參與犯
    罪，無論其所參與者是否犯罪構成要件之行為，皆為正犯，
    其以幫助他人犯罪之意思而參與犯罪，其所參與者，苟係犯
    罪構成要件之行為，亦為正犯，必以幫助他人犯罪之意思而
    參與犯罪，其所參與者又為犯罪構成要件以外之行為，始為
    從犯（參考最高法院二十五年上字第二二五三號判例意旨）
    。又按連續幫助與幫助連續為不同之犯罪態樣，如基於概括
    犯意，多次幫助他人犯罪，為連續幫助，該幫助者有多次犯
    罪行為；如以一幫助行為，幫助他人連續犯罪，則為幫助連
    續，就幫助犯而言，僅有一次犯罪行為（參考最高法院八十
    七年度台上字第三八六五裁判意旨）。
三、承上，被告丙○○提供其銀行帳戶供他人使用，顯見被告對
    其帳戶可能會被利用作犯罪工具，有所預見，既對前開犯罪
    構成事實，預見其發生而其發生並不違背其本意，依刑法第
    十三條第二項之規定，亦應以故意論。查年籍不詳之「吳存
    中」先後二次詐得甲○○、楊宗霖之金錢，時間緊接，手法
    相近，顯係基於概括犯意而為之，應為連續犯，所為係犯修
    正前刑法第五十六條、第三百三十九條第一項之連續詐欺取
    財罪。被告僅有一個幫助詐欺取財之犯意，接續提供上開存
    摺、金融卡及密碼，應屬接續犯，而為包括之一罪。依前所
    述，被告所為，係犯刑法第三十條第一項前段、第三百三十
    九條第一項之幫助連續詐欺取財罪，即幫助詐欺取財罪。被
    告於九十四年五月三十一日同時交付四本存摺（玉山銀行、
    土地銀行、臺中商業銀行、富邦銀行）予不詳年籍之「吳存
    中」，其中玉山銀行及土地銀行之帳戶被作為詐財匯款使用
    ，併辦部分與起訴部分間有實質上一罪之關係，為起訴效力
    所及，本院自應併予審理（檢察官併辦意旨認被告係另於六
    月三日提供土地銀行存摺及提款卡，所犯與上訴部分具有連
    續犯裁判上一罪關係，容有誤會）。被告曾因常業詐欺案件
    ，經臺灣臺中地方法院以八十七年度訴字第一八七一號判處
    有期徒刑四年八月，經上訴後，由本院以八十八年度上訴字
    第一一九０號撤銷原判改判有期徒刑三年，並於八十九年七
    月十三日確定，嗣於九十一年四月十二日縮短刑期假釋出監
    並付保護管束，並於九十二年八月十四日假釋期滿未經撤銷
    ，視為徒刑執行完畢，有刑案資料查註紀錄表及臺灣高等法
    院被告全國前案紀錄表在卷可按，其受有期徒刑執行完畢後
    ，五年內再犯本件有期徒刑以上之罪，為累犯，應依修正前
    刑法第四十七條加重其刑。又被告幫助他人犯連續詐欺取財
    罪，係從犯，爰依刑法第三十條第二項之規定，減輕其刑，
    並依法先加後減之。原審諭知被告無罪之判決，尚有未合，
    檢察官上訴指摘原判決不當，非無理由，應予撤銷改判。爰
    審酌被告將個人帳戶交予他人詐騙使用，供他人藉以逃避犯
    罪之查緝，嚴重破壞社會治安及金融秩序，助長詐騙犯罪歪
    風，增加追緝犯罪之困難，並造成被害人上述之損害及參酌
    被告犯後態度等一切情狀，量處如主文第二項所示之刑，並
    諭知易科罰金之折算標準。
四、又刑法第四十七條於九十四年二月二日修正公布，九十五年
    七月一日施行，修正前規定為「受有期徒刑之執行完畢，或
    受無期徒刑或有期徒刑一部之執行而赦免後，五年以內再犯
    有期徒刑以上之罪者，為累犯，加重本刑至二分之一」，修
    正後改列第四十七條第一項，規定為受徒刑之執行完畢，或
    一部之執行而赦免後，五年以內故意再犯有期徒刑以上之罪
    者，為累犯，加重本刑至二分之一。被告係故意犯，是就本
    案言，修正前累犯規定對被告並未較不利，依現行刑法第二
    條第一項規定，應依行為時法即九十四年二月二日修正公布
    前刑法第四十七條規定論被告累犯；又被告行為後，罰金罰
    鍰提高標準條例第二條業已刪除，而刑法第四十一條第一項
    前段關於易科罰金之折算標準，於九十四年二月二日修正公
    布，已由舊法之銀元一百元、二百元、三百元修正為新台幣
    一千元、二千元、三千元，因屬科刑規範事項之變更，其折
    算標準為裁判時所應諭知，自有就新舊法規定比較之必要，
    經比較新舊法結果，以被告行為時之舊法較為有利於被告，
    是依現行刑法第二條第一項之規定，應適用被告行為時之舊
    法即依修正前刑法第四十一條第一項前段，九十五年五月十
    七日修正前罰金罰鍰提高標準條例第二條之規定，諭知以銀
    元三百元折算一日為易科罰金之折算標準，綜其全部罪刑比
    較結果，本案刑法部分應適用行為時法即九十四年二月二日
    修正公布前刑法。
據上論結，應依刑事訴訟法第369條第1項前段、第364條、第299
條第1項前段，刑法第2條第1項、第339條第1項、第30條第1項、
第2項，94年2月2日修正公布前刑法第47、第41條第1項前段，罰
金罰鍰提高標準條例第1條前段 ，修正前罰金罰鍰提高標準條例
第2條，判決如主文。
本案經檢察官乙○○到庭執行職務。
中    華    民    國    95    年    10   月    3      日
            刑事第五庭審判長  法  官  姚  勳  昌
                              法  官  江  錫  麟
                              法  官  郭  同  奇
上列正本證明與原本無異。
不得上訴。
                              書記官  洪  麗  華
中    華    民    國    95    年    10   月    4      日
中華民國刑法第339條
(普通詐欺罪)
意圖為自己或第三人不法之所有，以詐術使人將本人或第三人之
物交付者
，處五年以下有期徒刑、拘役或科或併科一千元以下罰金。
以前項方法得財產上不法之利益或使第三人得之者，亦同。
前二項之未遂犯罰之。
                                                      Ａ


司法院資訊處製作；財團法人民間司法改革基金會備份。
